【裁判字號】    98,訴,433
【裁判日期】    981208
【裁判案由】    搶奪
【裁判全文】
臺灣花蓮地方法院刑事判決               98年度訴字第433號
公  訴  人  臺灣花蓮地方法院檢察署檢察官
被      告  甲○○
                      1號（另案於臺灣花蓮監獄執行中）
選任辯護人  曾泰源律師
被      告  乙○○
                    （另案於臺灣花蓮監獄花蓮分監執行中）
選任辯護人  吳美津律師
上列被告因搶奪案件，經檢察官提起公訴（98年度偵字第3308號
），本院判決如下：
    主  文
乙○○犯攜帶兇器搶奪罪，累犯，處有期徒刑壹年陸月。
甲○○無罪。
    事  實
一、乙○○前因贓物案，經本院93年度花簡字第538 號判決判處
    有期徒刑5月確定，於民國94年3月24日易科罰金執行完畢。
    復因違反毒品危害防制條例案件，經本院94年花訴字第5 號
    判決分別判處有期徒刑6月、4月，應執行有期徒刑9 月確定
    ，於94年5月26 日易科罰金執行完畢。又因違反毒品危害防
    制條例案件，經臺灣高等法院花蓮分院95 年度上訴字第212
    號判決判處有期徒刑10月，經本院95年度訴字第249 號、第
    326號、第412號、第444號、第455號判決，分別判處有期徒
    刑9月、9月、8月、8月、8月，另因竊盜等案經本院95 年度
    易字第361號判決判處有期徒刑4月，上開徒刑經合併定執行
    刑及減刑後，應執行2年4月，於95年11月7 日入監服刑，甫
    於98年2月28日縮刑期滿執行完畢。詎仍不知悔改，於98年7
    月23日13時30分許，受甲○○所託，一同至花蓮市公所對面
    之代書事務所，擔任丁○○辦理離婚之見證人。事後甲○○
    與乙○○帶同丁○○至花蓮縣吉安鄉○○路中國信託銀行提
    領新臺幣（下同）400 萬元後，將之裝妥於手提袋內，因丁○○突然身體不適，3人遂至花蓮市○○街255號「旅路汽車
    旅館」608室內休息，甲○○與乙○○於23 時許離開上開地
    點。嗣於7月24日凌晨5時許，丁○○與友人丙○○在608 室
    內時，乙○○帶同自備客觀上對人之生命、身體具有危險性
    之不詳刀具1 把（未扣案）返回房間內，要求丁○○給付10
    萬元報酬，經丁○○拒絕後，於當日11時30分許，乙○○遂
    基於意圖為自己不法所有之犯意，走至裝有現金400 萬元之
    手提袋旁，趁丁○○不及防備之際，搶奪丁○○所有之 400
    萬元得手後隨即下樓逃逸。嗣經警循線查獲乙○○，始查悉
    上情。
二、案經丁○○訴由花蓮縣警察局報請臺灣花蓮地方法院檢察署
    檢察官偵查起訴。
    理  由
壹、證據能力部分：
一、被告乙○○部分：
    證人甲○○、丁○○及丙○○於偵查中之證述，均已於供前
    具結，且檢察官訊問程序，並無違背程序規定，以該供述作
    成之客觀條件及環境，並無顯不可信之情況，爰依刑事訴訟
    法第159條之1第2項規定，認有證據能力。
二、被告甲○○部分：
（一）證人乙○○、丁○○及丙○○於警詢之陳述，經檢察官、
      被告、辯護人於本院審理時同意將該等證據資料列為證據
      調查，本院審酌上開證據資料作成時之情況，並無強暴、
      脅迫、利誘、詐欺或其他不正方法等不適當之情形，爰依
      刑事訴訟法第159條之5第1項規定，認均具有證據能力。
（二）證人乙○○、丁○○及丙○○於偵查中之證述，均已於供
      前具結，且檢察官訊問程序，並無違背程序規定，以該供
      述作成之客觀條件及環境，並無顯不可信之情況，爰依刑
      事訴訟法第159條之1第2項規定，認有證據能力。
貳、有罪部分：
一、訊據被告乙○○對於上開犯罪事實均坦承不諱，核與證人甲○○、丁○○及丙○○於偵查中之證述相符，並有扣押物品
    目錄表、贓物認領保管單各1 紙及案發現場與被告乙○○犯
    案後逃逸之錄影影像照片8 張附卷可稽，足認被告乙○○任
    意性自白與事實相符，本件事證明確，被告乙○○之犯行堪
    以認定，應依法論科。
二、查未扣案之不詳刀具1 把為質地堅硬之銳器，客觀上足以危
    害他人生命、身體之安全，顯屬兇器，是核被告乙○○所為
    ，係犯刑法第326條第1項之攜帶兇器搶奪罪。被告乙○○有
    前揭科刑及執行紀錄，有臺灣高等法院前案紀錄表1 份在卷
    可按，其受有期徒刑執行完畢，5 年內故意再犯本件最重本
    刑為有期徒刑以上之罪，為累犯，應依刑法第47條第1 項規
    定加重其刑。爰審酌被告乙○○有多次前案紀錄，素行不佳
    ，且所搶奪之金額高達400 萬元，對社會治安之危害及對被
    害人所生之損害均相當鉅大，惟衡及其犯後坦承犯行，態度
    良好，犯罪之動機係因雙方報酬談不攏，氣憤下臨時起意而
    為本次犯行，暨犯罪之目的、手段，所得不法利益已一部份
    歸回被害人等一切情狀，量處如主文所示之刑，以資懲儆。
    至被告乙○○犯本件搶奪案所用之不詳刀具1 把，雖係被告
    所有，惟未扣案，無法證明尚未滅失，故未免將來執行之困
    難，故不予宣告沒收，附此敘明。
參、無罪部分：
一、公訴意旨略以：被告甲○○與乙○○於98年7月24日凌晨5時
    許，帶同自備客觀上對人之生命、身體具有危險性之不詳刀
    具1把（未扣案）至丁○○之上開608室內，要求丁○○給付
    10萬元，經丁○○拒絕後，於當日11時30分許，被告甲○○
    至1 樓開啟鐵捲門，返回房間向被告乙○○稱：「講了那麼
    久，好了沒有」等語，被告乙○○隨即走至裝有現金400 萬
    元之手提袋旁，趁丁○○不及防備之際，搶奪丁○○所有之
    400 萬元後，被告乙○○與甲○○隨即下樓，由被告甲○○
    關閉鐵捲門阻擋追躡而至之丙○○後逃逸。因認被告甲○○
    涉犯刑法第326條第1項之加重搶奪罪嫌云云。
二、按犯罪事實應依證據認定之，無證據不得認定犯罪事實，刑
    事訴訟法第154條第2項定有明文。次按認定犯罪事實所憑之
    證據，雖不以直接證據為限，間接證據亦包括在內；然而無
    論直接或間接證據，其為訴訟上之證明，須於通常一般之人
    均不致有所懷疑，而得確信其為真實之程度者，始得據為有
    罪之認定，倘其證明尚未達到此一程度，而有合理之懷疑存
    在時，事實審法院復已就其心證上理由予以闡述，敘明其如
    何無從為有罪之確信，因而為無罪之判決，尚不得任意指為
    違法；又認定不利於被告之事實，須依積極證據，苟積極證
    據不足為不利於被告事實之認定時，即應為有利於被告之認
    定，更不必有何有利之證據（最高法院76年台上字第4986號
    、30年上字第816號號判例參照）。
三、公訴意旨認被告甲○○涉犯上揭罪嫌，無非以：(一)被告乙○○於警詢及偵查中之供述；（二）被告甲○○於警詢、偵
    查及於本院98年7月28 日調查程序時之陳述；(三)證人丁○○與警詢及偵查中之指訴；（四）證人丙○○於警詢及偵查
    中之具結證述；（五）扣押物品目錄表、贓物認領保管單各
    1紙及照片多張；（六）系爭旅館外之監視錄影節錄影像8張
    （偵卷第55頁到58頁）及（七）通聯紀錄1 份等證據為其主
    要論據。
四、訊據被告甲○○固坦承有與被告乙○○一同離開現場，並由
    伊關閉鐵捲門之事實，惟堅詞否認有何共同加重搶奪之犯行
    ，辯稱：伊與被告乙○○僅有討論報酬的事情，而「講了那
    麼久，好了沒有」係伊對證人丁○○所說的，伊不知道被告
    乙○○突然會搶錢，被告乙○○雖有跟伊說過，若價錢與證
    人丁○○談不攏，就要整個錢都拿走，但伊以為被告乙○○
    是開玩笑的，被告乙○○行搶時，伊雖然在場，但並未目睹
    ，伊僅看到被告乙○○起來，並走到門口說走了走了，伊就
    跟著被告乙○○走了，伊並無看到被告乙○○拿塑膠袋，並
    未聽到證人丁○○說「他們搶我的錢」，伊就跟著被告乙○○跑了，事前伊並無開鐵門亦未替被告乙○○牽好機車，關
    鐵門是被告乙○○叫伊關的，伊關鐵門之前並無注意看被告
    乙○○有拿什麼東西，關完鐵門之後，伊才注意到乙○○有
    拿塑膠袋走，也就是說關完鐵門之後，伊才知道被告乙○○
    把錢拿走，被告乙○○騎摩托車走之後，伊雖無報警，但伊
    留在原地，馬上與證人丁○○聯絡，告訴證人丁○○伊人在
    那裡，證人丙○○約10分鐘之後就開車過來找伊，伊並未與
    被告乙○○分錢等語。
五、經查：
（一）就被告甲○○於事前是否有與被告乙○○共同謀議部分，
      證人乙○○於偵查與本院審理時均已證稱：伊係臨時起意
      ，並未與被告甲○○有何共同謀議等語明確（偵卷第61頁
      、本院卷第193 頁），觀其前後之證述均一致，並無前後
      矛盾或證述不一而不足採信之情形，且細鐸被告二人是否
      有事前謀議、是否有約定分贓方式、被告甲○○是否有事
      先開啟樓下鐵門並遷妥機車、被告甲○○是否有注意到被
      告乙○○行搶過程及雙方離開時樓下鐵門何人關閉等情，
      證人乙○○之證述均與被告甲○○之供述內容大致相符，
      可見被告甲○○辯稱其與被告乙○○並無共同謀議之辯詞
      ，並非無據。檢察官雖稱證人乙○○之證詞有迴護被告甲○○之情，並以被告甲○○在證人乙○○行搶前有問證人
      乙○○「好了沒有」，且證人乙○○有叫被告甲○○快走
      ，而逃跑時被告甲○○有關鐵門，且依電話通聯記錄及各
      項事證等情，而認被告二人有所謀議。然證人乙○○已明
      確證稱並未與被告甲○○有何謀議之情，且據證人丁○○
      與丙○○於警詢、偵查及本院審理時之證詞，亦未能證明
      被告二人確實就被告行搶之犯行所謀議，僅可得知被告二
      人在旅館內係欲談論報酬一事（本院卷第175 頁），且衡
      諸被告二人與證人丁○○就報酬應如何給付，談論之時間
      已經過一夜等情，衡情被告甲○○於隔日早上即本件案發
      時間98年4月24 日講：「講了那麼久，好了沒有」等語，
      並未有何違常之處，是被告甲○○辯稱該語係針對談論報
      酬一事，尚難謂無據。再者，據證人乙○○於本院審理時
      證稱：伊行搶後逃跑時才將旅館樓下鐵門打開等語（本院
      卷第196 頁），而證人丁○○與丙○○之證述，並未能證
      明樓下鐵門係被告甲○○事先所開啟，可見被告甲○○辯
      稱伊並未事先開啟樓下鐵門一節，並非不可採信。又佐以
      被告甲○○亦無事先備妥機車等情，有證人乙○○於本院
      審理時證述明確，亦可知被告甲○○對於證人乙○○上開
      犯行，並未有何幫助之行為。故基於罪疑為輕，本件檢察
      官所舉之證據，尚難達到被告甲○○於事前確有與被告乙○○有共同謀議行搶證人丁○○400萬元現金之心證。
（二）次查，被告乙○○行搶之際，據證人丁○○及丙○○於本
      院審理時之證述，被告甲○○均係在樓上，而非樓下（本
      院卷第174頁、第185頁），並佐以證人丁○○、丙○○及
      乙○○於偵查中及本院審理時證述被告甲○○在旅館樓上
      行為舉止等之證詞，可知被告甲○○在旅館樓上之房間內
      ，僅向證人丁○○商討報酬之事，再者，被告乙○○行搶
      之後，便叫被告甲○○快走一節，雖業據證人丁○○、丙○○於本院審理中證述明確，然證人丁○○、丙○○及乙○○於偵查中及本院審理中之證詞，並未能確實證明被告
      甲○○於第一時間即意會被告乙○○之行為所代表之意涵
      ，且據證人乙○○、丁○○及丙○○之證述及監視翻拍畫
      面，被告甲○○均係跟著證人乙○○之身後離開，並非跑
      在證人乙○○前面等情，故被告甲○○辯稱：其一時緊張
      ，不及反應，經被告乙○○即其男友之吆喝，其便跟著被
      告乙○○離開等情，尚難謂有何違背常情之處，而非全無
      憑據。況且，證人乙○○行搶之後，其犯行即已既遂，被
      告甲○○嗣後並無任何之行為分擔或幫助行為，且佐以被
      告甲○○獨自一人留在樓下，並未與被告乙○○共同離開
      ，而擺放在機車上之安全帽亦僅有一頂之情，亦業據證人
      乙○○於本院證述在卷（本院卷第196 頁），可見被告二
      人並未計畫共同逃逸之情，嗣後證人乙○○欲將贓款轉匯
      給被告甲○○，亦遭被告甲○○拒絕等情（本院卷第 192
      頁），縱然嗣後檢察官提出通聯紀錄1 份，亦僅得證明被
      告甲○○有通話之情形，被告二人之行為，均與一般共犯
      之行止迥異，因此，本件尚難逕以被告甲○○與證人乙○○一同離開現場，並關上樓下鐵門，即推論渠等具有共同
      搶奪之犯意聯絡及行為分擔。
六、綜前揭證據相互勾稽，本件公訴人所舉之上開證據，尚難在
    訴訟上達於通常一般之人均不致有所懷疑為真實，而足證明
    被告甲○○確有共同加重搶奪之犯行，無從使本院對於被告
    所涉之犯行得有罪之確信，故被告甲○○之犯罪即屬不能證
    明。揆諸首揭法條、判例及說明，本罪疑唯輕之法則，於此
    部分自應依法為被告甲○○無罪之判決。
據上論斷，應依刑事訴訟法第299條第1項前段、第301條第1項，
刑法第326條第1項、第47條第1項，判決如主文。
本案經檢察官黃蘭雅到庭執行職務
中    華    民    國    98    年    12    月    8     日
                  刑事第四庭  審判長  法  官  陳月雯
                                      法  官  黃鴻達
                                      法  官  魏俊明
以上正本證明與原本無異。
如不服本判決應於收受送達後10日內向本院提出上訴書狀，並應
敘述具體理由。其未敘述上訴理由者，應於上訴期間屆滿後20日
內向本院補提理由書(均須按他造當事人之人數附繕本)「切勿逕
送上級法院」。告訴人或被害人如對於本判決不服者，應具備理
由請求檢察官上訴，其上訴期間之計算係以檢察官收受判決正本
之日期為準。
中    華    民    國    98    年    12    月    8     日
                                      書記官
附錄本判決論罪之法律條文：
中華民國刑法第326條第1項：
犯前條第1項之罪，而有第321條第1項各款情形之一者，處1年以
上7年以下有期徒刑。
中華民國刑法第321條第1項：
犯竊盜罪而有左列情形之一者，處6月以上、5年以下有期徒刑：
一、於夜間侵入住宅或有人居住之建築物、船艦或隱匿其內而犯
    之者。
二、毀越門扇、牆垣或其他安全設備而犯之者。
三、攜帶兇器而犯之者。
四、結夥三人以上而犯之者。
五、乘火災、水災或其他災害之際而犯之者。
六、在車站或埠頭而犯之者。


司法院資訊處製作；財團法人民間司法改革基金會備份。
